臺灣高雄地方法院民事裁定
109年度消債清字第207號

聲  請  人  杜啓薇  
0000000000000000


上列當事人因消費者債務清理事件聲請清算，本院裁定如下：
    主  文
聲請人杜啓薇自中華民國一一○年三月十八日下午四時起開始清
算程序。
命司法事務官進行本件清算程序。
    理  由
一、按債務人不能清償債務或有不能清償之虞者，得依本條例所
     定更生或清算程序，清理其債務；法院開始清算程序之裁
    定，應載明其年、月、日、時，並即時發生效力；法院開始
    更生或清算程序後，得命司法事務官進行更生或清算程序，
    必要時得選任律師、會計師或其他適當之自然人或法人1人
    為監督人或管理人，消費者債務清理條例（下稱消債條例）
    第3條、第80條前段、第83條第1項、第16條第1項分別定有
    明文。
二、聲請意旨略以：伊有不能清償債務情事，前依消債條例規定
    ，向本院聲請清算，因未經前置協商程序，視其清算之聲請
    為法院調解之聲請，經移付調解程序，惟調解不成立。伊又
    未經法院裁定開始更生程序或許可和解或宣告破產，爰聲請
    清算等語。
三、經查：
  ㈠聲請人前於民國109年4月17日依消債條例向本院聲請清算，
    因未經前置協商程序，視其清算之聲請為法院調解之聲請，
    而移付調解程序，經本院以109年度司消債調字第277號受理
    ，於109年6月27日調解不成立，移回清算程序等情，業經本
    院依職權調閱上開卷宗核閱無訛。
  ㈡聲請人於107年度至108年度申報所得各為新臺幣（下同）99,
    370元、100,318元，平均每月所得各為8,281元、8,360元（
    本裁定計算式均採元以下4捨5入），名下僅有南帝股票399
    股，並有國泰人壽保單解約金97,180元、南山人壽保單解約
    金16,950元；又聲請人於106年1月1日至109年7月向都會聯
    合股份有限公司承攬快遞運送物件工作，每件運費三七分帳
    ，107年4月至12月收入共計73,674元，108年共計128,068元
    ，109年1月至7月共計56,100元，自109年8月起迄今無業，
    原每月領取國民年金老年年金4,452元，109年1月起調整為
    每月領取4,596元；另聲請人曾於107年1月以100美元投資設
    於馬來西亞之米得外匯平台，並邀請友人林榮河、李蘭華、
    鄭雯優、許惠冠、范峻鉦、伏英全等人投資（聲請人稱其所
    有之合作金庫帳戶中存入之款項多係由前揭投資人存入，俾
    透過聲請人購買米得外匯)，如下線有獲利，組織即給予獎
    金，自107年4月起至米得外匯平台於109年2月倒閉止，每月
    約1,000元至3,000元不等【平均計算為2,000元，計算式：
    （1,000＋3,000）÷2＝2,000】，而米得外匯平台固於109年1
    月2日匯入365,984元至聲請人之合作金庫帳戶，然除其中3,
    128元由聲請人領回外，餘由范達振等其他投資人領回；又
    聲請人曾與友人劉宇蓮合資100,000元（聲請人負擔20,000
    元）參加艾爾公司直銷，109年5月至8月共獲利40,758元，
    聲請人分得共20,379元，嗣艾爾公司業於109年9月因捲款而
    倒閉等情，有財政部高雄國稅局107年至108年綜合所得稅各
    類所得資料清單及財產歸屬資料清單（本案卷第24至26頁）
    、財產及收入狀況說明書【本院109年度司消債調字第277號
    卷（下稱調卷）第6至7頁】、債權人清冊（調卷第10至12頁
    ）、戶籍謄本【本院109年度消債清字第83號卷（下稱前案
    卷）第20頁】、勞工保險被保險人投保資料表（本案卷第20
    頁）、個人商業保險查詢結果表（本案卷第39頁）、財團法
    人金融聯合徵信中心前置協商專用債權人清冊（前案卷第8
    至10頁）、信用報告（前案卷第6至7頁）、社會補助查詢表
    （本案卷第124至125頁）、高雄市政府都市發展局函（本案
    卷第113頁）、勞動部勞工保險局函（本案卷第77至78頁）
    、健保投保紀錄（本案卷第21頁）、臺灣集中保管結算所股
    份有限公司函（本案卷第81至86頁）、承攬契約書（本案卷
    第22頁）、都會聯合股份有限公司傳真（本案卷第80頁、第
    112頁）、承攬工資單（本案卷第27頁、第102至108頁）、
    存簿（本案卷第47至55頁、第58至70頁、第149至161頁）、
    存入款項說明書（本案卷第145頁）、聲請人109年12月28日
    補正狀（本案卷第131至132頁）、本院110年1月7日調查筆
    錄（本案卷第135頁）、國泰人壽保險股份有限公司函（本
    案卷第87至88頁）、南山人壽保險股份有限公司函（本案卷
    第114至115頁）等附卷可參。依聲請人上述工作、收入情形
    ，認以聲請人107年4月起至109年12月平均每月收入（含107
    年1月至109年7月都會聯合股份有限公司承攬工資、107年4
    月至109年2月米得外匯平台獎金及領回款項、109年5月至8
    月艾爾公司獲利、每月領取之國民年金老年年金）約14,424
    元【計算式：（73,674＋128,068＋56,100＋2,000×23＋3,128＋2
    0,379＋4,452×21＋4,596×12）÷33＝14,424】，核算其償債能
    力之基礎，堪認妥適。
  ㈢關於聲請人個人日常必要支出部分，聲請人主張每月支出8,7
    00元（聲請人原稱每月分擔房屋租金3,500元，每月個人支
    出為12,200元，嗣於本院110年2月4日調查程序稱租金實由
    子女負擔，爰扣除此部分支出）乙情。按債務人必要生活費
    用，以最近1年衛生福利部或直轄市政府所公告當地區每人
    每月最低生活費1.2倍定之，消債條例第64條之2第1項定有
    明文。本院參酌衛福部社會司所公告110年度高雄市最低生
    活費為13,341元，1.2倍即16,009元。又聲請人陳稱租金均
    由子女負擔，是其無房屋費用支出，故於計算聲請人個人每
    月必要生活費時，即應自前開已包括居住費用在內之每月最
    低生活費用中，扣除相當於房租支出所佔比例（大約為24.3
    6％）【計算式：16,009－（16,009×24.36%）＝12,109】，聲
    請人主張每月必要支出約8,700元，尚屬合理，應予採計。
  ㈣綜上所述，聲請人每月平均收入約16,444元，扣除必要生活
    費8,700元後，尚餘5,724元。而聲請人目前負債總額為11,5
    83,921元（調卷第23至35頁、第40頁、第46頁，包括：花旗
    銀行、元大銀行、遠東銀行、國泰世華銀行、永豐銀行、中
    國信託銀行、台灣金聯資產管理股份有限公司、良京實業股
    份有限公司、萬榮行銷股份有限公司），扣除國泰人壽及南
    山人壽保單解約金共計114,130元後，以上開餘額按月攤還
    結果，至少約須167年【計算式：（11,583,921－114,130）÷
    5,724÷12＝167】始能清償完畢，堪認聲請人確有不能清償債
    務之情事。從而，聲請人向本院聲請清算，應予准許，並命
    司法事務官進行本件清算程序。
四、依消債條例第11條第1 項、第83條第1 項、第16條第1 項，
    裁定如主文。
中　　華　　民　　國　　110 　年　　3 　　月　　18　　日
              　　民事庭　　  法　官　陳宛榆
以上正本係照原本作成。
本裁定不得抗告。
中　　華　　民　　國　　110 　年　　3 　　月　　18　　日

  　                          書記官　何福添